臺灣高等法院刑事判決
111年度上易字第1175號
上  訴  人  
即  被  告  劉○○




上列上訴人即被告因家暴妨害自由案件，不服臺灣基隆地方法院
111年度易字第79號，中華民國111年4月26日第一審判決（起訴
案號：臺灣基隆地方檢察署110年度偵字第3366號），提起上訴
，本院判決如下：
    主  文
上訴駁回。
    事實及理由
一、本案經本院審理結果，認第一審以上訴人即被告劉○○（下稱
    「被告」）係犯家庭暴力防治法第2條第2款、刑法第305條
    之恐嚇危害安全罪，判處拘役40日，並諭知易科罰金之折算
    標準。經核其認事用法均無違背經驗法則及論理法則，量刑
    亦無不當，應予維持，並引用第一審判決書記載之犯罪事實
    、證據及理由（如附件）。
二、被告上訴意旨略以：本案係因告訴人紀○○先以語音方式，一
    直傳送「不會讓我好過」、「他不好，也會拖著我，讓我不
    好」等恐嚇內容予被告示威，使被告心生恐懼，甚至想自殺
    ；被告係因生氣，才傳送如原判決附表（下稱「附表」）編
    號1至4所示，共4則語音訊息【下稱「系爭語音訊息」，見
    本院卷第17至19頁；按原判決附表另部分所示「編號1至4」
    之語音訊息內容（見本院卷第15至17頁之附表「編號1至4」
    ）係贅載，業經原審另行裁定刪除（見本院卷第75至78頁所
    附原審民國111年8月10日裁定所示）】而反擊告訴人。被告
    本案所為固然有罪，但有因才有果，亦即係因告訴人先有前
    揭極端言語，被告才會有上開反擊行為，故否認犯罪。請求
    法院秉持正義公道、明察秋毫，審酌被告傳送系爭語音訊息
    之動機，重新審查等語。
三、經查：
　㈠關於被告與告訴人係表兄弟，2人間具有家庭暴力防治法第3
    條第4款所定四親等以內旁系血親之家庭成員關係。被告與
    告訴人前因故發生紛爭後，被告即於109年12月9日3時許，
    以通訊軟體LINE，接續傳送如附表所示之系爭語音訊息予告
    訴人，對告訴人恫稱如該附表「語音內容」欄所示內容之事
    實，此為被告所不爭執，並有告訴人手機顯示上開語音訊息
    紀錄之擷取照片附卷（見偵查卷第35頁、第135頁）可稽。
    復經原審當庭勘驗上開4通語音訊息轉錄之光碟屬實，製有
    勘驗筆錄在卷（見原審卷第106至110頁）可佐，自堪認定。
    而綜觀被告傳送予告訴人之前揭語音內容，除堪認被告與告
    訴人間確有紛爭外，亦顯見被告在此紛爭過程中，接續以前
    揭語音訊息向告訴人表示「不然就是大家拿刀互砍，看誰先
    死，啊沒死就去自殺」、「要死，大家一起死，我沒死，我
    周遭的人一定會被我拖著去死，對啦你可能不知道我，我這
    個人就是很極端很極端，死就是大家一起死，我如果沒死，
    要就是你把我打死，你讓我有一口氣，我跟你說，明天就是
    你死」、「你要讓我死，你今天就讓我死，不要讓我有喘氣
    ，你有讓我喘息，隔天就是你死」、「要死就大家一起死」
    、「大不了互殺，撕破臉互殺」、「要死就大家一起死，大
    家互殺嘛」、「我們就互堵嘛，堵到死嘛‧‧‧不然就是你家
    人嘛，你家人我堵到就給他死嘛‧‧‧要死大家一起死嘛。要
    死大家一起死嘛」、「你周遭的人，我全部都，我只要有一
    口氣，我就全部都弄，直到我死」、「反正我就是一條命，
    我就是跟你砍，我就是跟你拚，不然就是我們大家互拿刀子
    ，互殺。不是你死就是我死，對不對，要拚嘛，要拚就明天
    來邀啊，一人拿一支刀啊，互捅啊，不是你死就是我倒啦，
    我是沒差啦，命就是這樣而已」、「今天不是你死就是我死
    」、「要死，就一起死」、「明天我就叫人去你公司亂」等
    語，一再重覆、傳達「拿刀互砍、互殺」、「大家一起死」
    、「不是你死就是我死」等言詞，並提及對象包括「你家人
    」、「你周遭的人」等語。則衡諸常情事理，自會使一般人
    擔心自身或家人親友遭砍、遭殺而心生畏懼。是告訴人陳稱
    因此感到害怕等語，與常情相符，自堪採信。是被告傳送前
    揭訊息內容，自係將施加惡害之旨通知告訴人，致生危害於
    告訴人之生命、身體安全。又依被告自述高中畢業之智識程
    度，其對於傳送上開內容之訊息予告訴人，將會使告訴人感
    到害怕，自有所認知，足認其傳送上開內容之語音訊息予告
    訴人，主觀上確有恐嚇告訴人之故意。至於被告所辯係因告
    訴人先以語音方式，傳送恐嚇內容向其示威，使其心生恐懼
    或想要自殺，其係因此生氣，才傳送系爭語音訊息而反擊告
    訴人等情，縱認屬實，僅屬被告以傳送系爭語音訊息之方式
    ，對告訴人為恐嚇犯行之動機，並不影響被告在主觀上確係
    故意恐嚇告訴人之事實認定；被告以前揭情詞，否認犯罪，
    自無可採。
  ㈡又按量刑係法院就繫屬個案之犯罪所為之整體評價，為事實
    審法院得依職權裁量之事項，苟其量刑已以行為人之責任為
    基礎，並斟酌刑法第57條各款所列之情狀，在法定刑度內酌
    量科刑，無偏執一端，或濫用其裁量權限，致明顯失出失入
    之情形，自不得任意指為不當或違法（最高法院103年度台
    上字第291號、第331號判決意旨參照）；且在同一犯罪事實
    與情節，如別無其他加重或減輕之原因，下級審量定之刑亦
    無過重或失輕之不當情形，則上級審法院對下級審法院之職
    權行使，原則上應予尊重（最高法院85年度台上字第2446號
    判決意旨參照）。原判決關於科刑部分，業於其理由欄內具
    體說明被告所為係犯家庭暴力防治法第2條第2款、刑法第30
    5條之恐嚇危害安全罪。經審酌被告不思以理性方式處理紛
    爭，竟以傳送系爭語音訊息之方式恐嚇告訴人，致告訴人心
    生畏懼，顯有不該，兼衡被告犯後否認犯行，及被告雖與告
    訴人達成調解，但未依調解內容履行，並考量被告本案犯罪
    之動機、目的、手段與造成之危害、自述高中畢業之智識程
    度、家境一般、已婚、育有0名未成年子女等一切情狀，量
    處拘役40日，並諭知易科罰金之折算標準。堪認已具體審酌
    刑法第57條各款所列關於刑罰量定之一切情狀，客觀上並未
    逾越法定刑度或濫用其裁量權限，亦無偏執一端致明顯失出
    失入之違法或不當，核屬事實審法院量刑職權之適法行使，
    並無不當。且被告上訴意旨所指前揭各詞，均經原審於量刑
    時，併予審酌在內。從而，被告上訴請求審酌其傳送系爭語
    音訊息予告訴人之動機，重新審查，並無理由，應駁回其上
    訴。
據上論斷，應依刑事訴訟法第368條、第373條，判決如主文。
本案經檢察官楊景舜、陳力平提起公訴，被告上訴後，由檢察官
施昱廷到庭執行職務。
中　　華　　民　　國　　111 　年　　10　　月　　26　　日
                  刑事第十三庭  審判長法　官  吳冠霆
                                      法　官  邰婉玲
                                      法　官  陳勇松
以上正本證明與原本無異。
不得上訴。
                                      書記官  施瑩謙
中　　華　　民　　國　　111 　年　　10　　月　　27　　日
附件：原判決
臺灣基隆地方法院刑事判決　
111年度易字第79號
公　訴　人　臺灣基隆地方檢察署檢察官
被　　　告　劉○○　
　　　　　　　　　　
　　　　　　　　　　
　　　　　　　　　　
　　　　　　　　　　
上列被告因妨害自由案件，經檢察官提起公訴（110年度偵字第3
366號），本院判決如下：
    主    文
劉○○犯恐嚇危害安全罪，處拘役肆拾日，如易科罰金，以新臺幣
壹仟元折算壹日。
    犯罪事實
一、劉○○為紀○○之表弟，2人間具有家庭暴力防治法第3條第4款
    所定四親等以內旁系血親之家庭成員關係。其等因故存有紛
    爭，劉○○竟基於恐嚇之犯意，於民國109年12月9日3時許，
    在行車途中，以通訊軟體LINE，接續傳送如附表所示之語音
    訊息予紀○○，對紀○○恫稱如附表「內容」欄劃有底線之內容
    等語，而以此等言詞將加害生命、身體之事，恐嚇紀○○，使
    紀○○心生畏懼，致生危害於安全。
二、案經紀○○訴由基隆市警察局第三分局報告臺灣基隆地方檢察
    署檢察官偵查起訴。
    理    由
一、認定犯罪事實所憑之證據及理由
  ㈠訊據被告劉○○固坦承於上揭時、地傳送如附表「內容」欄所
    示內容之語音訊息予告訴人紀○○等情不諱，然矢口否認有何
    恐嚇犯行，辯稱：是告訴人先傳送類似內容的訊息給我，向
    我示威，讓我心生恐懼，甚至想去自殺，我才會反擊，我覺
    得告訴人收到我傳送的這些語音內容，聽了並不會害怕云云
    。
  ㈡經查：
  ⒈被告為告訴人之表弟，其等因故存有紛爭，被告因而於上揭
    時、地，以通訊軟體LINE，接續傳送如附表所示之語音訊息
    予告訴人等情，業經被告供承不諱，並據證人即告訴人紀○○
    於審理時證述無訛，且有告訴人手機顯示上開語音訊息紀錄
    之擷取照片附卷可稽（偵查卷第35、135頁），復經本院當
    庭勘驗4通語音訊息轉錄光碟屬實，製有勘驗筆錄在卷為憑
    （本院卷第106至110頁），自堪認定。
  ⒉按刑法所謂恐嚇，凡一切之言語、舉動足以使他人生畏懼心
    者，均包含在內（最高法院22年上字第1310號判決要旨參照
    ）；刑法所謂恐嚇，係指以危害通知他人，使該人主觀上生
    畏怖心之行為，且危害通知之方法，並無限制，無論明示之
    言語、文字、動作或暗示之危害行為，苟已足使對方理解其
    意義之所在，並足以影響其意思之決定與行動自由者均屬之
    （最高法院81年度台上字第867號判決要旨參照）。又該言
    語或舉動是否足以使他人心生畏懼，應依社會一般觀念衡量
    之。因此，是否為恐嚇言語，本非以行為人主觀上確有加害
    之意或客觀上已為加害之行為為必要，而係衡諸通常事理，
    會否使一般人心生畏懼以為斷。查告訴人收受上開語音訊息
    後，確實心生畏懼，業據證人即告訴人於審理時證稱：被告
    傳送這些內容，說要來公司找我、讓我死，還說要堵我家人
    ，我聽了會害怕等語明確（本院卷第111頁）。而綜觀被告
    傳送予告訴人之語音內容，可見被告與告訴人存有紛爭，而
    被告在紛爭過程中，向告訴人表示「不然就是大家拿刀互砍
    ，看誰先死，啊沒死就去自殺」、「要死，大家一起死，我
    沒死，我周遭的人一定會被我拖著去死，對啦你可能不知道
    我，我這個人就是很極端很極端，死就是大家一起死，我如
    果沒死，要就是你把我打死，你讓我有一口氣，我跟你說，
    明天就是你死」、「你要讓我死，你今天就讓我死，不要讓
    我有喘氣，你有讓我喘息，隔天就是你死」、「要死就大家
    一起死」、「大不了互殺，撕破臉互殺」、「要死就大家一
    起死，大家互殺嘛」、「我們就互堵嘛，堵到死嘛......不
    然就是你家人嘛，你家人我堵到就給他死嘛......要死大家
    一起死嘛。要死大家一起死嘛」、「你周遭的人，我全部都
    ，我只要有一口氣，我就全部都弄，直到我死」、「反正我
    就是一條命，我就是跟你砍，我就是跟你拚，不然就是我們
    大家互拿刀子，互殺。不是你死就是我死，對不對，要拚嘛
    ，要拚就明天來邀啊，一人拿一支刀啊，互捅啊，不是你死
    就是我倒啦，我是沒差啦，命就是這樣而已」、「今天不是
    你死就是我死」、「要死，就一起死」、「明天我就叫人去
    你公司亂」等語，一再重覆、傳達「拿刀互砍、互殺」、「
    大家一起死」、「不是你死就是我死」等言詞，並提及對象
    包括「你家人」、「你周遭的人」，衡諸常情事理，自會使
    人擔心自身或家人朋友遭砍、遭殺，而心生畏懼。從而，告
    訴人證稱會因此感到害怕等語，核與常情相符，堪值採信。
    被告上開訊息內容，已足將施加惡害之旨通知告訴人，致生
    危害於告訴人之生命、身體安全，至堪認定。又被告自述教
    育程度高中畢業（本院卷第115頁），智識正常，則其對於
    傳送該等內容之訊息，將會使人感到害怕，自當有所認知，
    足認被告傳送該等內容之語音訊息，主觀上確具有恐嚇故意
    甚明。　　
  ⒊被告雖辯稱是告訴人先傳送類似內容的訊息向其示威，其才
    反擊云云，並聲請向LINE公司調取告訴人傳送予其之語音紀
    錄。惟查，縱使告訴人曾傳送可能讓被告感到害怕或受到威
    脅之言詞，被告傳送如附表所示之語音訊息予告訴人，依社
    會一般觀念衡量，並按諸通常事理，仍會使人心生畏懼，此
    由被告認知其傳送該等訊息係予以「反擊」，亦可得見被告
    知悉其使用之言詞會讓人心生畏懼。且查，被告既稱告訴人
    係以語音方式傳送訊息，LINE公司縱仍留存紀錄，亦僅有告
    訴人傳送語音檔案之紀錄，而無法聽取語音內容。從而，被
    告前揭所辯，並不足採，前揭證據調查之聲請，亦無必要。
  ⒋綜上，被告所辯無非均係事後卸責之詞，不足採信。本案事
    證明確，被告犯行洵堪認定，應依法論科。
二、論罪科刑
  ㈠按家庭暴力防治法所稱家庭暴力，係指家庭成員間實施身體
    、精神或經濟上之騷擾、控制、脅迫或其他不法侵害之行為
    ；所稱家庭暴力罪，係指家庭成員間故意實施家庭暴力行為
    而成立其他法律所規定之犯罪，家庭暴力防治法第2條第1款
    、第2款分別定有明文。查被告與告訴人為表兄弟一情，業
    據被告及告訴人分別陳明在卷，是被告與告訴人間具有家庭
    暴力防治法第3條第4款所定四親等以內旁系血親之家庭成員
    關係。核被告所為，係犯刑法第305條之恐嚇危害安全罪。
    被告上開恐嚇犯行亦屬家庭暴力防治法第2條第2款之家庭暴
    力罪，惟因家庭暴力防治法之前揭條文並無罰責規定，是以
    此部分恐嚇犯行僅依刑法恐嚇罪之規定予以論罪科刑即可。
　㈡被告傳送4則語音訊息恐嚇告訴人，係於密切接近之時、地實
    施，侵害同一之法益，各行為之獨立性極為薄弱，依一般社
    會健全觀念，在時間差距上，難以強行分開，在刑法評價上
    ，應視為數個舉動之接續施行，合為包括之一行為予以評價
    ，核屬接續犯，而為包括之一罪。
　㈢爰審酌被告不思以理性方式處理紛爭，竟以傳送語音訊息之
    方式恐嚇告訴人，致告訴人心生畏懼，所為顯有不該，兼衡
    被告犯後否認犯行，及被告雖與告訴人達成調解，但並未依
    調解內容履行，再考量被告犯罪之動機、目的、手段與造成
    之危害，及被告自述教育程度高中畢業、家境一般、已婚、
    育有0名未成年子女（本院卷第115至116頁）等一切情狀，
    量處如主文所示之刑，並諭知易科罰金之折算標準，以資懲
    儆。
據上論斷，應依刑事訴訟法第299條第1項前段，判決如主文。 
本案經檢察官楊景舜、陳力平提起公訴，檢察官林姿妤到庭執行
職務。
中　　華　　民　　國　　111 　年　　4 　　月　　26　　日
                  刑事第六庭    法　官　曾淑婷
以上正本證明與原本無異。         
如不服本判決應於收受送達後20日內向本院提出上訴書狀，並應
敘述具體理由；其未敘述上訴理由者，應於上訴期間屆滿後20日
內向本院補提理由書（均須按他造當事人之人數附繕本）「切勿
逕送上級法院」。　　　　　　　　　
中　　華　　民　　國　　111 　年　　4 　　月　　26　　日
                                書記官  陳胤竹
附錄法條：
中華民國刑法第305條
以加害生命、身體、自由、名譽、財產之事恐嚇他人，致生危害
於安全者，處2年以下有期徒刑、拘役或9千元以下罰金。
附表：
編號 發訊時間                語  音  內  容  １ 109年12月9日3時 你不用跟我講這些有的沒的啦，講了那麼久，你還是只有站在你的立場想，對不對。你說要死齁，你39分，我38分。不然就是大家拿刀互砍，看誰先死，啊沒死就去自殺，要不要？我沒差啦！要比破，要比兇，我一定比你兇，要比狠，我一定比你狠，要比人，我一定比你多。要死，大家都知道我出了名的就是破。要死，大家一起死，我沒死，我周遭的人一定會被我拖著去死，對啦你可能不知道我，我這個人就是很極端很極端，死就是大家一起死，我如果沒死，要就是你把我打死，你讓我有一口氣，我跟你說，明天就是你死。我這個人就是這樣。真的啊，你要讓我死，你今天就讓我死，不要讓我有喘氣，你有讓我喘息，隔天就是你死，就是這樣。你要跟我比資源，我沒差。跟我比人，我也沒差。要跟我比破，我也沒差。我的人脈我的資源絕對比你廣、比你多，你不相信，我們可以試著看看。你之前那個同事說要揪什麼，我也沒在跟他信到，比人、比兇我會輸他嗎，對不對，對不對，不是在跟你講什麼，是你，你用這樣的方式來跟我講，我這個人吃軟不吃硬，你跟我講那些有的沒的，我跟你講啦，我都聽不進去。你跟我嚇那些有的沒有，要報警盡量去報警啦。是你指使我教唆我去做，我跟你的對話是你叫我打電話去，我都有錄音，是你教唆他人教唆我去幫你做，所以我有罪，但是是你教唆我，你會更嚴重，因為你是教唆的，對嘛。種種因素一定是你最不利。你說要死大家一起死嘛，我沒差，你說什麼黑什麼，反正我也沒差，要死就大家一起死，我哪有差。最多（聽不清楚），大不了互殺，撕破臉互殺，就是這樣。對不對，你要講不是這樣打來跟我講，要講就要拿出誠意，對不對，好好講，打來跟我說什麼要怎麼樣怎麼樣，怎麼樣怎麼樣，報警，你就講報警，那就不用講，你去啊。要來相告，我不會輸你。對啊，你現在跟我講這個，我就不想跟你講。那就自己看著辦。走法院就走法院，要死就大家一起死，大家互殺嘛，對不對，就是這樣嘛，對不對。你就，我就不要讓你知道，我們就互堵嘛，堵到死嘛。就這樣嘛。不然就是你家人嘛，你家人我堵到就給他死嘛。我家人，你堵到我家人，你就讓我家裡的人死嘛，就這樣啊，大家，對啊，大家明著來嘛。要死大家一起死嘛。要死大家一起死嘛。你就說你10、9分，我要8分。  ２ 109年12月9日3時1分 我們可以試試看嘛，你9分，我一定讓你10分，而且我連你週遭的所有的人，你的家人全部都連帶責任啦，就是像當兵嘛，連帶嘛，連帶責任。今天我沒用到你，或是怎樣，沒關係，你周遭的人，我全部都，我只要有一口氣，我就全部都弄，直到我死。你可以用我啊，你可以去牽扯到我的家人，這都沒有關係，我無所謂，你可以去弄我老婆、弄我小孩，這都沒有差，無所謂，沒差，真的沒差。反正我就是一條命，我就是跟你砍，我就是跟你拚，不然就是我們大家互拿刀子，互殺。不是你死就是我死，對不對，要拚嘛，要拚就明天來邀啊，一人拿一支刀啊，互捅啊，不是你死就是我倒啦，我是沒差啦，命就是這樣而已，（聽不清楚）。  ３ 109年12月9日3時2分 搞不清楚狀況，跟我講那個有的沒的，大道理什麼的，怎樣怎樣怎樣，你說怎麼樣怎麼樣怎麼樣怎麼樣，問警察，不然你去告我嘛，法院法官判我輸，我認嘛，我再上訴嘛，除非真的是我要賠錢，我沒話講，我認，我投降，我不玩了，對不對，講真的，時間，你要慢慢耗，我是沒差。不然就是簡單一點，我們約嘛，我們就互約。今天不是你死就是我死，就這樣嘛，約哪裡沒關係啊。時間地點你挑啊，沒關係，你現在跟我講這個，我都覺得你現在挑戰我的極限。對啊，啊你在挑戰我，我也不是被嚇大的。你挑戰我，那我們來那個嘛。對啊，要講不是這樣子講，你一開頭跟我講這些有的沒的，我跟你講，我也都沒在聽啦。我聽你在那邊講那幾句，我就覺得那不用聽，我也不想聽啦，就這樣有什麼好講的。要死，就一起死。  ４ 109年12月9日3時3分 明天我就叫人去你公司亂，去你公司散布，紀○○怎樣怎樣，我就開始散布，對啊，我就給你散布，我沒有差，看是你的臉比較重要，還是面子比較重要，明天我叫小弟去散布，你要用這種先小人後君子的方式來跟我溝通，要跟我講，我覺得就不要講，真的，真的，要講什麼，就已經先小人後君子啊，對不對，要講要溝通，不是這樣講，講這個我真的聽不進去，真的，憑良心講，你講那些真的我都後面都沒在聽。 
　　　
　　　
　　　
　　　
編號 發訊時間 語音內容  １ 109年12月9日上午3時0分許 （00分：12秒）不然就是大家拿刀互砍，看誰先死，啊沒死就去自殺。   （00分：30秒-00分：48秒）要死，大家一起死，我沒死，我周遭的人一定會被我拖著去死，你可能不知道我，我這個人就是很極端，死就是大家一起死，我如果沒死，要嘛就是你把我打死，只要你讓我有一口氣，我跟你說，那我明天就是讓你死。   （00分：49秒-00分：57秒）...你今天要讓我死，不要有喘氣（閩語），你讓我有喘息，隔天就是你死...   （01分：56秒）...大不了互殺，就撕破臉，互殺（閩語）...   （02分：42秒-02分：54秒）不然就是你家人嘛，你家人我堵（閩語）到就給他死嘛！...要死大家一起死嘛、要死大家一起死嘛...  ２ 109年12月9日上午3時1分許 （00分：14秒）你周遭的人，我全部，我只要有一口氣，我就全部都弄，直到我死。   （00分：35秒-03分：46秒）反正我就是一條命，我就是跟你砍（閩語），我就是跟你拼，沒關係我們就繼續弄，大家就是互拿刀子，互殺（閩語）。不是你死就是我死！要拼嘛，要就來拼啊（閩語），就拿一支刀啊，互捅啊！不是你死就是我倒啦，我是沒差啦！命就這樣而已。  ３  109年12月9日上午3時2分許 （00分：34秒）今天不是你死就是我死   （01分：11秒）要死，就一起死... ４ 109年12月9日上午3時3分許 （00分：01秒）明天我就叫人去你公司亂...